【裁判字號】    89,上訴,1632
【裁判日期】    890323
【裁判案由】    搶奪
【裁判全文】
台灣高等法院刑事判決                          八十九年度上訴字第一六三二號
    上  訴  人  臺灣臺北地方法院檢察署檢察官
    被      告  甲○○
右上訴人，因被告搶奪案件，不服台灣台北地方法院，八十八年度訴字第一六九０號
，中華民國八十九年三月廿三日第一審判決（起訴案號：台灣台北地方法院檢察署八
十八年度偵字第一七六二五號），提起上訴，本院判決如左：
    主	文
上訴駁回。
    理	由
一、公訴意旨略以：被告甲○○於民國(下同)八十八年七月十六日晚上九時許，在台
    北縣新店市○○路○段二九七巷巷口，見乙○○一人獨行，竟意圖為自己不法之
    所有，搶奪乙○○手提包乙只（內有身分證、駕照、行照、金融卡、新台幣三萬
    五千元等物），得手後，即逃離該地。嗣於同月二十九日凌晨三時許，被告甲○
    ○於台北縣新店市○○路六十巷旁其車內休息時，經警盤查於其車上發現該手提
    包（內有身分證、駕照、行照、金融卡等），而循線查獲上開犯行。因認被告甲
  ○○涉有刑法第三百二十五條第一項之搶奪罪嫌云云。
二、按犯罪事實應依證據認定之，無證據不得推定其犯罪事實；又被告之自白，非出
    於強暴、脅迫、利誘、詐欺、違法羈押或其他不正之方法，且與事實相符者，得
    為證據；又被告之自白，不得作為有罪判決之唯一證據，仍應調查其他必要之證
    據，以察其是否與事實相符；又不能證明被告犯罪者，應諭知無罪之判決，刑事
    訴訟法第一百五十四條、第一百五十六條第一項、第二項、第三百零一條第一項
    分別定有明文。又被害人所述被害情形如無瑕疵可指，而就其他方面調查又與事
    實相符，其供述始足據為判決之基礎；且告訴人之告訴，係以使被告受刑事訴追
    為目的，是其陳述是否與事實相符，仍應調查其他證據以資審認（最高法院三十
    二年上字第六五七號、五十二年台上字第一三００號判例參照）。又事實之認定
    ，應憑證據，如未能發現相當證據，或證據不足以證明，自不能以推測或擬制之
    方法，為裁判基礎（最高法院四十年台上字第八六號判例參照）。另認定犯罪事
    實所憑之證據，雖不以直接證據為限，間接證據亦包括在內；然而無論直接或間
    接證據，其為訴訟上之證明，須於通常一般之人不致有所懷疑，而得確信其為真
    實之程度者，始得據為有罪之認定，倘其證明尚未達到此一程度，而有合理之懷
    疑存在時，即無從為有罪之認定，亦有最高法院七十六年台上字第四九八六號判
    例可資參照。
三、本件公訴人認被告甲○○涉有刑法第三百二十五條第一項之搶奪罪嫌，無非以被
    告甲○○於警訊中之自白，核與被害人於警訊時指訴情節相符，並於被告甲○○
    所駕駛之車上查獲被害人被搶之手提包為論據。訊據被告甲○○堅詞否認有何搶
    奪犯行，辯稱：被害人乙○○之手提包係伊在被查獲之前晚八、九時許在新店市
    ○○路與中正路口之公園內撿到的，並非搶來的等語。
四、經查，被告甲○○於八十八年七月二十九日被查獲後於警訊中雖就公訴意旨所指
    之犯罪事實供承不諱，然其於同日偵查中初訊時即供稱查獲物品係其拾獲而來，
    所供前後已有不一；而被告於八十八年七月二十九日警局偵訊時並無警訊錄音，
    此有台北縣警察局新店分局八十九年二月二十一日（八九）北警店刑字第三四八
    ０號函在卷可稽，致無從查考警訊筆錄之真實性；惟參諸被害人乙○○於原審八
    十九年一月二十四日調查中證稱：「（問：被告在警局有無承認？）好像沒有。
    我和他是在一間屋內做筆錄。他一直跟我說不是他。」等語，核與被告於偵查中
    之供述尚屬相符，是被告於警訊中自白之真實性，即有疑問。次查，被害人乙○
    ○雖於八十八年七月二十九日警訊中稱：「當時我只看到歹徒背後，身材魁梧矮
    小，身穿藍色背心，褲子為黑色，經我指認，身材及衣物相同，確實是這名歹徒
    無誤。」，然又於八十八年八月十六日偵查中稱：「（問：妳有無看到搶妳的人
    ？）我只看到背部。」、「（問：（提示照片）是否此人？）因為是正面我不敢
    確定。」、「（問：在警局是否有指認？）有的，警察有讓我看背後，感覺蠻像
    。」，另於原審八十九年一月二十四日調查中證稱：「（問：你如何指認被告？
    ）因被搶當天我只看到背影，所以是以身高、髮型、衣著來認，但我一直說認不
    太出來。」等語，足見被害人僅係依據歹徒之身材及所穿衣物等特徵指認，且亦
    無從明確指認被告即為行搶之人；參以被害人乙○○自承並未看見歹徒正面，且
    其患有近視但未戴眼鏡等情，是被害人乙○○所為不明確之指認即有瑕疵可指。
    又查，被害人乙○○遭搶之手提包雖於被告所駕駛之車內查獲，然被告取得該等
    物品之原因甚多，或係拾獲，或係他人交付，並非僅限於搶奪所得，自難僅憑被
    告持有該手提包遽認其有搶奪之犯行，則被告於警訊中之自白，經查與事實並不
    完全符合，被告犯罪尚屬不能證明。此外，復查無其他積極證據足認被告有何搶
    奪之犯行，揆諸前揭之說明，原審為被告無罪之諭知，核無不合。公訴人上訴意
    旨猶以被告於警訊中之自白及被害人不確定之指認，仍指稱被告犯罪，尚嫌臆斷
    ，上訴非有理由，應予駁回。
五、至被告甲○○是否涉有侵占罪嫌，因未經起訴，本院不得併予審理，宜由檢察官
    另行偵辦。
據上論斷，應依刑事訴訟法第三百六十八條，判決如主文。
本案經檢察官鍾鳳玲到庭執行職務。
中      華      民      國    八十九    年      六      月    二十九    日
                        台灣高等法院刑事第七庭
                            審判長法  官  吳  啟  民
                                  法  官  施  俊  堯
                                  法  官  蘇  隆  惠
右正本證明與原本無異。
如不服本判決應於收受送達後十日內向本院提出上訴書狀，其未敘述上訴之理由者並
得於提起上訴後十日內向本院補提理由書（均須按他造當事人之人數附繕本）。
書記官  周  素  秋
中      華      民      國    八十九    年      七      月      一      日


司法院資訊處製作；財團法人民間司法改革基金會備份。
